臺灣高等法院刑事判決　　　　　　　　96年度上訴字第3574號
上　訴　人　臺灣臺北地方法院檢察署檢察官
被　　　告　甲○○
上列上訴人因被告商業會計法等案件，不服臺灣臺北地方法院96
年度重訴字第47號，中華民國96年7 月31日第一審判決（起訴案
號：臺灣臺北地方法院檢察署95年度偵緝字第2803號），提起上
訴，本院判決如下：
    主    文
上訴駁回。
    理    由
一、公訴意旨略以：被告甲○○與共犯蕭文龍（所涉部分業經臺
    灣高等法院以95年度上重訴字第37號判決確定）二人共同基
    於明知為不實之事項而填製會計憑證及幫助納稅義務人逃漏
    營業稅之概括犯意，於民國91年8 月間，推由共犯蕭文龍以
    董事名義，擔任喬德興業有限公司（址設臺北市大安區○○
    ○路○段286巷50號1 樓，下稱喬德興業公司）負責人，明知
    該公司並無實際交易事實，仍於辦理營利事業統一發證設立
    登記申請，領取統一發票後，於91年8月7日至92年1月1日間
    ，虛偽開立不實之統一發票共計98紙，金額合計新臺幣（下
    同）2億7千271萬2986 元，交與麗偉鑫碁企業有限公司等23
    家營業人充當進貨憑證使用；俟麗偉鑫碁企業有限公司等23
    家營業人取得上開虛開之統一發票後，即持其中97紙申報扣
    抵銷項稅額，金額合計2億7千1萬3448 元，以此不正當方法
    幫助立飛公司等營業人逃漏營業稅捐共計214萬5938 元，足
    以生損害於稅捐稽徵機關課稅之公平性及正確性，因認被告
    涉犯稅捐稽徵法第43條第1項、商業會計法第71條第1款之罪
    等語。
二、按犯罪事實應依證據認定之，無證據不得認定犯罪事實；不
    能證明被告犯罪者，應諭知無罪判決，刑事訴訟法第154 條
    第2項、第301條第1 項分別定有明文。次按事實之認定，應
    憑證據，如未能發現確實之證據，或證據不足以證明，自不
    能以推測或擬制之方法，以為裁判基礎；再犯罪事實所憑之
    證據，無論係直接證據或間接證據，其為訴訟上之證明，須
    於一般人均不致有所懷疑而得確信為真實之程度，始得據為
    有罪之認定，倘其證明尚未達此程度而尚有合理之懷疑存在
    時，本諸無罪推定原則，自應為被告無罪之諭知；又被告否
    認犯罪事實所持辯解縱使不能成立，除非有確實證據足以證
    明對於被告犯罪已無合理之懷疑外，不能遽為有罪之認定；
    刑事訴訟法規定被告有緘默權，被告基於不自證己罪原則，
    既無供述之義務，亦不負自證清白之責任，不能因被告未能
    提出證據資料證明其無罪，或對於被訴之犯罪事實不置可否
    ，即認定其有罪，有最高法院92年度台上字第2570號判決可
    資參考。從而，認定被告有罪之證據，定需達到使事實審審
    判之法官有「確信」之心證時（即英美法上Ｂｅｙｏｎｄａ
    ｒｅａｓｏｎａｂｌｅｄｏｕｂｔ），方得為被告有罪之判
    斷，且檢察官對於起訴之犯罪事實，應負提出證據及說服之
    實質舉證責任。倘其所提出之證據，不足為被告有罪之積極
    證明，或其指出證明之方法，無從說服法院以形成被告有罪
    之心證，基於無罪推定之原則，自應為被告無罪判決之諭知
    ，亦有最高法院92年度台上字第128號判例可資參照。
三、本件公訴人認被告涉嫌違反稅捐稽徵法第43條第1 項之幫助
    逃漏稅罪、商業會計法第71條第1 款之商業負責人明知不實
    事項填製會計憑證罪，無非係以被告之陳述、共犯蕭文龍之
    供述、臺北市國稅局審查三科談話紀錄、財政部函文、喬德
    興業公司統一發票查核清單進項資料、銷項資料及其開立銷
    項統一發票進項買受人申報扣抵查核清單銷項資料、統一發
    票查核名冊銷項資料、喬德興業公司登記資料一份為其證據
    ，訊據被告堅詞否認有何公訴人所指違反稅捐稽徵法第43條
    第1項之幫助逃漏稅捐及商業會計法第71條第1款之商業負責
    人明知不實事項填製會計憑證等罪之情事，辯稱：我認識蕭
    文龍但並不怎麼熟，是經由幫派份子介紹的，蕭文龍戶籍有
    遷到我那邊，那是幫派份子希望我幫忙，戶籍是蕭文龍他自
    己遷的，其餘並不知情等語。按本件喬德興業公司在91年 8
    月7日至92年1月1 日間，有虛偽開立不實統一發票98紙，金
    額共計為2億7千271萬2986 元，交予麗偉鑫碁企業有限公司
    等23家營業人充當進貨憑證使用；俟麗偉鑫碁企業有限公司
    等23家營業人取得上開虛開之統一發票後，即持其中97紙申
    報扣抵銷項稅額，金額合計2億7千1萬3448 元，以此不正當
    方法逃漏營業稅捐共計214萬5938 元等情，有臺北市國稅局
    審查三科談話紀錄、財政部函文、喬德興業公司統一發票查
    核清單進項資料、銷項資料及其開立銷項統一發票進項買受
    人申報扣抵查核清單銷項資料、統一發票查核名冊銷項資料
    、喬德興業公司登記資料一份等證據可資佐證，此情已足認
    定，從而，本件所應審酌者，乃喬德興業公司之行為是否與
    被告有關。
四、經查：
  (一)本件被告於偵審中固曾陳稱認識共犯蕭文龍，亦有同意共犯
    蕭文龍將戶口遷移至其位於臺北縣土城市之住處等情，惟從
    未自白其有違反稅捐稽徵法第43條第1 項之幫助逃漏稅捐及
    商業會計法第71條第1 款之商業負責人明知不實事項填製會
    計憑證等罪，是自不得以其陳述為被告有罪之認定。
  (二)證人即檢察官所謂之共犯蕭文龍於其所犯之刑事案件中，固
    曾於本院供稱其有將身分證、印章交予「甲○○」，本來要
    開公司，但後來沒有開成云云（見本院95年度上重訴字第37
    號卷第24頁背面）；然其於該案件之偵查中，則係供稱當時
    「甲○○」看其沒錢，說要幫忙退稅，就拿其證件去辦，過
    了三天，其覺得不對勁，就去要回證件，其並不確定是否是
    被告將其證件拿去登記為負責人云云（見臺灣臺北地方法院
    檢察署93年度偵字第19667 號卷第32頁），其於其所犯案件
    中之供述已有前後矛盾不一之情，實難以該等矛盾之供述，
    為被告不利之認定；而其於被告所涉犯之案件作證時，先證
    稱因為要辦所得稅退稅，所以拿身分證及印章給被告，但並
    不確定是被告拿其身分證去登記為喬德公司負責人云云（見
    臺灣臺北地方法院檢察署94年度他字第5902號卷第7頁至第8
    頁）；後改稱係為了辦低收入戶，所以有將身分證交給被告
    云云（同見上開他字卷第16頁）；再改稱因為被告要幫其辦
    救濟，所以將身分證交予被告云云（同見上開他字卷第39頁
    ），其證詞亦反覆不一，無從以該等證詞為被告不利之認定
    。
  (三)至於檢察官起訴書所列舉證據清單中之非供述證據，亦僅得
    證明前述喬德興業公司之違法事實，尚無從以之證明行為人
    確屬被告無誤。
五、綜上所述，本件依卷內所存之證據，尚不足以認定被告有上
    開公訴人所指之犯行，揆諸上開說明，被告上開所辯，應可
    採信，其被訴犯罪應屬不能證明，原審以不能證明被告犯罪
    ，諭知被告無罪，經核並無不合。檢察官上訴意旨以被告確
    有向蕭文龍收受身分證、印章一事，業據證人蕭文龍於歷次
    偵審時證述詳確（見臺北地方法院檢察署94年度他字第5902
    號卷94年9月23日、10月26日、95年2月20日詢問筆錄及臺北
    地方法院94年度重訴字第55號卷95年3 月23日審判筆錄、臺
    灣高等法院95年度上重訴字第37號卷95年8月1日審判筆錄）
    ，雖其對於交付身分證、印章緣由或有證述不一，然對於交
    付身分證、印章與被告之事實，自始至終均證述一致，且蕭
    文龍交付被告身分證及印章，虛設喬德興業公司後，開立喬
    德興業公司統一發票幫助麗偉鑫碁企業有限公司等23家營業
    人逃漏稅捐之犯行，亦經臺北地方法院94年度重訴字第55號
    及臺灣高等法院95年度上重訴字第37號判決有期徒刑10月確
    定，是原審以證人蕭文龍對於交付身分證、印章緣由證述不
    一，而認證人蕭文龍之證述無從採信，並作有利被告之認定
    ，認事用法尚嫌未洽，請將原判決撤銷，更為適當合法之判
    決，指摘原判決不當。惟查，證人即檢察官所謂之共犯蕭文
    龍於其所犯之刑事案件中，固曾供稱其有將身分證、印章交
    予「甲○○」，但對於有將身分證、印章交予「甲○○」之
    原因，供述前後矛盾不一；而其於被告所涉犯之案件作證時
    ，對其拿身分證及印章給被告之原因，證詞亦反覆不一，自
    不能以蕭文龍上開之供述或證詞為被告不利之認定，均如上
    述，至本院95年度上重訴字第37號判決上訴駁回維持第一審
    之臺灣臺北地方法院94年度重訴字第55號判決蕭文龍共同連
    續商業負責人，以明知為不實之事項，而填製會計憑證，處
    有期徒刑拾月之刑事確定判決，並不能拘束本院對本件犯罪
    事實之認定，是本件檢察官上訴意旨指摘原判決不當為無理
    由，應予駁回。
據上論斷，應依刑事訴訟法第368條，判決如主文。
本案經檢察官李良忠到庭執行職務。
中　　華　　民　　國　　96　　年　　9 　　月　　26　　日
　　　　　　　　　刑事第三庭  審判長法　官  許國宏
　　　　　　　　　　　　　　　　    法　官  許增男
　　　　　　　 　 　　　　　　　　　法　官  楊貴志
以上正本證明與原本無異。
如不服本判決，應於收受送達後十日內向本院提出上訴書狀，其
未敘述上訴之理由者並得於提起上訴後十日內向本院補提理由書
（均須按他造當事人之人數附繕本）。
                                    書記官  陳盈璇
中　　華　　民　　國　　96　　年　　9 　　月　　27　　日
